【裁判字號】    95,易,187
【裁判日期】    950612
【裁判案由】    竊盜
【裁判全文】
臺灣板橋地方法院刑事判決               95年度易字第187號
聲  請  人  臺灣板橋地方法院檢察署檢察官
被      告  甲○○○○○ ○○.
選任辯護人  吳振賓律師
上列被告因竊盜案件，經檢察官聲請以簡易判決處刑（94年度偵
字第21240號），本院認不得以簡易判決處刑，改依通常程序審
理，判決如下：
    主  文
甲○○○○○ ○○○ ○○○○○ 無罪。
    理  由
一、聲請意旨略以：被告甲○○○○○ ○○○ ○○○○○（下稱中文譯名：阮
    氏玄）與乙○○○○○ ○○○  ○○○○（下稱中文譯名：阮氏水，經本
    院發布通緝中）均為越南國籍，在臺擔任監護工，基於意圖
    為自己不法所有之犯意聯絡，於民國94年10月21日8 時5 分
    許起至同日8 時26分許止，推由阮氏水在臺北縣永和市○○
    路17巷16號其雇主丙○○家中，在1 樓竊取零錢新臺幣（下
    同）5 萬元；在2 樓主臥室竊取LV包包1 個、現金1 萬元、
    寶石項鍊3 條、價值5 萬元（聲請簡易判決處刑書誤植為5
    元）之衣服1 件；在2 樓小孩房竊取現金4 萬元、MP3 隨身
    聽1 個；在3 樓神明廳竊取現金3 萬餘元、錄音機1 台，得
    手後裝置於黑色大塑膠袋內，交給在外接應之被告阮氏玄，
    二人分贓後，阮氏水便搭車離去，逃逸無蹤，因認被告阮氏
    玄涉犯刑法第320 條第1 項之竊盜罪嫌。
二、按犯罪事實應依證據認定之，無證據不得認定犯罪事實；不
    能證明被告犯罪者，應諭知無罪之判決，刑事訴訟法第154
    條第2 項、第301 條第1 項分別定有明文。又事實之認定應
    憑證據，如未能發現相當證據，或證據不足以證明，自不能
    以推測或擬制之方法，為裁判基礎（最高法院40年台上字第
    86號判例意旨參照）。認定不利於被告之事實，需依積極證
    據，茍積極證據不足為不利於被告事實之認定時，即應為有
    利於被告之認定，更不必有何有利之證據。又刑事訴訟上證
    明之資料，無論其為直接證據或間接證據，均須達於通常一
    般人均不致於有所懷疑，而得確信其為真實之程度，始得據
    為有罪之認定，若其關於被告是否犯罪之證明未能達此程度
    ，而有合理性懷疑之存在，致使無從形成有罪之確，根據「
    罪證有疑，利於被告」之證據法則，即不得遽為不利被告之
    認定，其以情況證據（即間接證據）斷罪時，尤須基於該證
    據在直接關係上所可證明之他項情況事實，本乎推理作用足
    以確證被告有罪，方為合法，不得徒憑主觀上之推想，將一
    般經驗上有利被告之其他合理情況逕予排除（最高法院76年
    台上字第4986號、32年度上字67號判例意旨參照）。
三、檢察官認被告阮氏玄涉犯竊盜罪嫌，無非以告訴人丙○○之
    指訴、監視器翻拍照片及信函1 件為其論據。訊據被告阮氏
    玄固坦承曾於94年10月21日8 時21分許，在同案被告阮氏水
    雇主丙○○位於臺北縣永和市○○路17巷16號門外，為阮氏
    水提1 個黑色塑膠袋走至巷口後，阮氏水旋在該巷口搭乘計
    程車攜帶該黑色塑膠袋離去，惟堅決否認有何竊盜犯行，辯
    稱：伊來臺後才認識阮氏水，當時在阮氏水雇主之住處門外
    遇到阮氏水，見阮氏水拿兩個袋子，才幫她拿其中1 個黑色
    塑膠袋至巷口，伊從頭到尾都沒有進去阮氏水雇主之住處內
    ，也不知道阮氏水有偷東西，如果知道，就不會幫她拿東西
    等語。
四、經查：依告訴人丙○○於本院訊問時所稱：94年10月21日8
    時許，我送小孩去上學後就出去運動，當日10時許回到家，
    發現我家庭幫傭阮氏水的衣褲放在我房間的更衣室內，就問
    我先生，我先生說阮氏水可能逃跑了，我就出去看能不能找
    到阮氏水，但找不到，回家後檢查，就發現家中有財物失竊
    等語。依上揭指訴情節，至多僅能證明其家庭幫傭阮氏水有
    行竊其住處內財物之重大嫌疑，惟尚不足以認定被告亦有參
    與行竊之事實。而告訴人向檢察官提出之信函1 封，經通譯
    當庭節譯，內容略謂：這裡薪水很少，雇主又有錢，想把雇
    主的東西變賣換成美金寄回越南，另有一個朋友可以幫忙換
    美金，且可以幫忙換新工作，偷完東西馬上就可以坐計程車
    離開等語（見偵卷第29頁），縱認係阮氏水親筆書寫無訛，
    全篇未提及擬與其他人共同行竊，遑論未出現被告之姓名，
    洵難憑以逕斷被告與本件竊案有何關連。另依卷附之監視器
    翻拍照片所示，被告固曾於本件案發之際，在告訴人之住處
    外，拿1 個黑色塑膠袋走至巷口，惟該塑膠袋顯非透明材質
    ，依外觀不能判斷其內所裝何物，即令其內確實裝有告訴人
    失竊之物，惟既無證據足資證明被告明知上情，則其所辯僅
    係單純幫忙阮氏水拿東西，不知道阮氏水有偷東西等語，衡
    情尚非全然無足採信，檢察官復未能舉證證明被告有何參與
    犯罪謀議、入屋行竊或事後分贓之事實，誠難憑此輕率斷人
    於罪，逕推認被告確有共同實施竊盜犯行。是檢察官所提積
    極證據，猶不足為被告犯罪之證明，仍有合理懷疑之存在，
    依「罪證有疑，利於被告」之證據法則，自不能以推測或擬
    制之方法，為被告有罪之認定。
五、綜上所述，依本院調查所得之證據，不足以證明被告阮氏玄
    確有公訴人所指之竊盜犯行，此外復查無其他積極證據足資
    證明被告犯罪，揆諸首開說明，本件犯罪尚屬不能證明，應
    為被告無罪之諭知，以昭審慎。
據上論斷，應依刑事訴訟法第301 條第1 項，判決如主文。
本件經檢察官蘇揚旭到庭執行職務。
中    華    民    國    95    年    6     月    12    日
                  刑事第十六庭  審判長法  官  陳鴻清
                                      法  官  歐陽漢菁
                                      法  官  朱嘉川
以上正本證明與原本無異。
如不服本判決應於送達後10日內向本院提出上訴狀。
                                      書記官  陳聖儒
中    華    民    國    95    年    6     月    13    日


司法院資訊處製作；財團法人民間司法改革基金會備份。
